【裁判字號】    99,聲,1658
【裁判日期】    990618
【裁判案由】    聲請具保停止羈押
【裁判全文】
臺灣高等法院刑事裁定                  99年度聲字第1658號
聲  請  人
即  被  告  甲○○
選任辯護人 徐揆智律師
           林幸慧律師
上列聲請人因違反毒品危害防制條例案件，聲請具保停止羈押，
本院裁定如下：
    主  文
聲請駁回。
    理  由
一、本件聲請人即被告甲○○因違反毒品危害防制條例案件，前
    經本院認為有刑事訴訟法第101條第1項第1、3款之情形，非
    予羈押，顯難進行審判及執行，而於民國99年5月28日經訊
    問後執行羈押。
二、聲請意旨略以：本件同案被告張鑫堯所試驗製作之安非他命
    ，被告甲○○並沒有參與；而現場所查扣的物證及卷存事證
    筆錄和刑事局鑑識科的報告均可看出張鑫堯不知如何製造毒
    品，且所查扣之器具無一件是被告所有，均是張鑫堯的朋友
    所有。又被告沒有毒品前科，也從未吸過毒品，且被告有健
    全之家庭及工作，完全不可能去接觸毒品之相關事項。況被
    告並無逃亡及串證之虞；而被告遭收押後，家中年邁父母無
    人奉養、子女無人教養、工作為之中斷，爰懇請鈞院審酌上
    情，准予具保停止羈押云云。
三、經查：
（一）按刑事被告經法官訊問後，認為犯罪嫌疑重大，而有(1)逃
      亡或有事實足認為有逃亡之虞者；(2)有事實足認為有湮滅
      、偽造、變造證據或勾串共犯或證人之虞者；(3)所犯為死
      刑、無期徒刑或最輕本刑為五年以上有期徒刑之罪等情形
      之一者，非予羈押，顯難進行追訴、審判或執行，得羈押
      之，刑事訴訟法第101條第1項定有明文。關於羈押與否之
      審查，其目的僅在判斷有無實施強制羈押事由及羈押必要
      等法律要件，並非終局判斷被告之罪責成立與否。有無羈
      押被告之必要，係屬為保全被告使訴訟程序得以順利進行
      ，或為保全證據或為保全對被告刑罰之執行目的，而對被
      告實施人身強制處分權，故審酌被告有無羈押之必要，除
      被告犯罪嫌疑已屬重大外，自當基於訴訟進行程度、犯罪
      性質、犯罪實際情狀及其他一切情事，審慎斟酌有無上開
      保全或預防目的，依職權要適裁量，俾能兼顧國家刑事追
      訴、刑罰權之順暢執行及人權保障。次按刑事被告經訊問
      後，於必要時得羈押之，所謂必要與否，自應按照訴訟進
      行程度，及其他一切情事，由法院斟酌認定（最高法院29
      年度抗字第57號判例意旨參照）。又羈押被告之目的，在
      於確保訴訟程式之進行、確保證據之存在、真實及確保刑
      罰之執行，而被告有無羈押之必要，及羈押後其原因是否
      仍然存在，有無繼續羈押之必要，應否延長羈押，均屬事
      實認定之問題，法院有依法認定裁量之職權，自得就具體
      個案情節予以斟酌決定，如就客觀情事觀察，法院許可羈
      押之裁定在目的與手段間之衡量並無明顯違反比例原則情
      形，即無違法或不當可言，且關於羈押原因之判斷，尚不
      適用訴訟上之嚴格證明原則，而應適用自由證明程式。另
      聲請停止羈押，除有同法第114條各款所列情形之一不得
      駁回者外，准許與否，該管法院有自由裁量之權（最高法
      院56年度台抗字第67號裁定要旨參照）。
（二）本件聲請人甲○○所犯共同製造第二級毒品罪，經原審認
      聲請人所犯共同製造第二級毒品未遂罪，判處有期徒刑3
      年8月，聲請人不服，提起上訴。惟檢察官主張被告應構
      成共同製造第二級毒品既遂罪，不服原判決，提起上訴，
      經本院前審認聲請人係犯共同製造第二級毒品既遂罪，改
      判處有期徒刑7年2月在案，故聲請人所犯製造第二級毒品
      罪，為最輕本刑5年以上有期徒刑之重罪，且其仍有可能
      因受重刑之諭知，而逃匿以規避審判程序進行及刑罰執行
      之可能甚高，仍有相當理由認其有逃亡之虞，若命聲請人
      具保、責付或限制住居等侵害較小之手段，均尚不足以確
      保審判或執行程序之順利進行，仍有繼續羈押聲請人之必
      要。再參酌聲請人所犯製造第二級毒品罪，犯罪情節重大
      ，危害社會治安甚鉅，權衡國家刑事司法權之有效行使、
      社會秩序及公共利益、被告人身自由之私益及防禦權受限
      制之程度，認對被告維持羈押處分尚屬適當、必要，合乎
      比例原則。至於聲請意旨另陳稱聲請人因遭羈押無法親身
      照料年邁之父母親及教養子女云云，則與本件羈押之原因
      無涉，不足以作為被告應予具保停止羈押之理由。此外，
      本件復無刑事訴訟法第114條各款所定不得駁回具保停止
      羈押聲請之情形。綜上所述，被告羈押之原因依然存在，
      非予羈押，顯難進行審判及執行，而有執行羈押之必要，
      本件聲請具保停止羈押，自難准許，應予駁回。
據上論斷，應依刑事訴訟法第220條，裁定如主文。
中    華    民    國    99    年    6     月    18    日
                  刑事第十六庭審判長法  官 陳晴教
                                    法  官 許增男
                                    法  官 王詠寰
以上正本證明與原本無異。
如不服本裁定，應於收受送達後五日內向本院提出抗告狀。
                                    書記官 陳紀語
中    華    民    國    99    年    6     月    18    日

司法院資訊處製作；財團法人民間司法改革基金會備份。
